【裁判字號】    97,交上易,17
【裁判日期】    970421
【裁判案由】    過失傷害
【裁判全文】
臺灣高等法院高雄分院刑事判決        97年度交上易字第17號
    上  訴  人  臺灣高雄地方法院檢察署檢察官
    上  訴  人
    即  被  告  甲○○○
上列上訴人因被告過失傷害案件，不服臺灣高雄地方法院96年度
交易字第374 號中華民國96年11月26日第一審判決（起訴案號：
臺灣高雄地方法院檢察署96年度偵字第6864號），提起上訴，本
院判決如下：
    主  文
上訴駁回。
    事  實
一、甲○○○於民國（下同）95年7 月31日下午5 時20分許，駕
    駛車牌號碼5215-KH 號自用小客車搭載友人王學明，沿高雄
    市○○區○○路由西向東方向行駛，行經孔營路與左營下路
    之交岔路口時，本應注意汽車行駛時，駕駛人應注意車前狀
    況，並隨時採取必要之安全措施，以防止危險之發生；而當
    時天候晴、日間自然光線，道路係柏油路面、乾燥無缺陷，
    亦無任何障礙物，視距良好，且依其智識、能力亦無不能注
    意之情事，竟疏於注意車前狀況而未減速慢行，仍以時速約
    50公里之速度通過上開交岔路口，適有乙○○騎乘車牌號碼
    ZII-799 號輕型機車搭載一位7 、8 個月大之小孩，沿高雄
    市左營區○○○路由北向南方向行駛，行至上述地點，違規
    闖越紅燈，甲○○○見乙○○騎車前來，認無法閃避而欲加
    速前進，以避免車禍發生，惟仍因雙方閃避不及，至乙○○
    之機車車頭撞上甲○○○車輛之左後車輪，乙○○因而受有
    右踝內外後髁骨折之傷害。甲○○○肇事後，於有偵查犯罪
    權限之機關發覺本件犯罪肇事者之前，在高雄市政府警察局
    交通大隊第四中隊第十分隊警員洪世青、顏權英到達現場處
    理時，即向警員顏權英表示其係肇事者，並願接受裁判。
二、案經被害人乙○○訴由高雄市政府警察局左營分局移送臺灣
    高雄地方法院檢察署檢察官偵查起訴。
    理  由
甲、程序方面：
一、按被告以外之人於審判外之言詞或書面陳述，除法律有規定
    者外，不得作為證據，刑事訴訟法第159 條第1 項固定有明
    文。惟按被告以外之人於審判外之陳述，雖不符前4 條之規
    定，而經當事人於審判程序同意作為證據，法院審酌該言詞
    陳述或書面陳述作成時之情況，認為適當者，亦得為證據。
    當事人、代理人或辯護人於法院調查證據時，知有第159 條
    第1 項不得為證據之情形，而未於言詞辯論終結前聲明異議
    者，視為有前項之同意，刑事訴訟法第159 條之5 亦定有明
    文。本件告訴人乙○○提出之國軍左營總醫院附設民眾診療
    服務處診斷證明書（乙種）1 紙，雖屬被告以外之人於審判
    外之書面陳述，惟檢察官及被告於原審及本院調查證據時，
    均知有上情而未於言詞辯論終結前聲明異議，本院審酌上開
    診斷證明書作成時，並無不當利誘之情形，認為以之作為本
    案之證據亦屬適當，是前開診斷證明書，依刑事訴訟法第15
    9 條之5 之規定，自得為證據，合先敘明。
二、次按刑事訴訟法第159 條之4 規定，除前3 條之情形外，下
    列文書亦得為證據：(一)除顯有不可信之情況外，公務員職務
    上製作之紀錄文書、證明文書。此係因公務員職務上製作之
    紀錄文書或證明文書，係公務員依職權所為，與其責任、信
    譽攸關，若有錯誤、虛偽，公務員可能因此擔負刑事及行政
    責任，且該等文書經常處於可能受公開檢查之狀態，其正確
    性及真實之保障極高，具有一定程度之不可代替性，是除非
    有顯不可信之情況外，上開公務文書應具有證據能力。查本
    件卷附之高雄市政府警察局左營分局道路交通事故調查報告
    表(一)、(二)、道路交通事故現場圖、高雄市政府警察局左營分
    局96年8 月3 日高市警左分偵字第0960017656號函附之道路
    交通事故現場圖1 份、高雄市政府警察局左營分局96年9 月
    20日高市警左分偵字第0960020510號函附之道路交通事故現
    場圖1 份、原審公務電話紀錄2 份，均係公務員職務上製作
    之文書，經查亦無顯不可信之情況，上開文書自均具有證據
    能力。
三、又按被告以外之人於偵查中向檢察官所為陳述，除顯有不可
    信之情況者外，得為證據，刑事訴訟法第159 條之1 第2 項
    亦定有明文。蓋因檢察官與法官同為司法官署，且檢察官代
    表國家偵查犯罪，依法有訊問被告、證人及鑑定人之權力，
    且須對被告有利、不利之情形均應注意，況徵諸實務運作，
    檢察官實施刑事偵查程序，亦能恪遵法定程序之要求，不致
    有違法取證情事且可信度極高，是被告以外之人前於偵查中
    已具結而為證述，除反對該項供述得具有證據能力之一方，
    已釋明「顯有不可信之情況」之理由外，不宜以該證人未能
    於審判中接受他造之反對詰問為由，即遽指該證人於偵查中
    之陳述不具證據能力，方符前揭法條之立法意旨。是證人王
    學明於檢察官偵查時所為陳述（參見臺灣高雄地方法院檢察
    署96年度偵字第6864號卷宗第11頁、第12頁），檢察官、被
    告於原審及本院審判期日表明對於證人王學明在偵查中之證
    詞沒有意見，並未曾提及檢察官在偵查時，對證人王學明有
    任何不法取供之情形，是證人王學明之陳述，客觀上並無顯
    不可信之情況，前揭證人王學明於偵查中之證詞，亦具有證
    據能力，併予敘明。
乙、實體方面：
一、訊據上訴人即被告甲○○○坦承有於前揭時、地駕車與告訴
    人告訴人乙○○發生車禍，告訴人乙○○因而受傷之事實不
    諱，惟矢口否認有何過失傷害犯行，辯稱：我當時的方向是
    綠燈，告訴人乙○○騎機車載一個小孩子，頭低低的騎過來
    ，車速也不慢，是乙○○闖紅燈，當時我認為沒辦法閃過，
    所以才加速看能不能閃過，沒想到還是發生車禍等語。
二、經查：
（一）證人即告訴人乙○○雖於原審96年7 月17日審理時結證稱
      ：「去年7 月31日下午5 點20分，我與被告是在左營下路
      與孔營路發生車禍，當時我走左營下路，由北往南，我是
      綠燈。我騎車載一個7 、8 個月的小孩，我遠遠看號誌本
      來是紅燈，但我騎到路口已經是綠燈，我騎2 、30公里而
      已。對方車速很快，撞到之後他車子還開了一段路很遠。
      」、「我看到對方時，到撞到只有一瞬間，我來不及煞車
      ，對方是從我的右邊過來。」、「我看到對方車子時，我
      的機車是否已經過了斑馬線，我沒有印象，我只知道我已
      經過路口過一半。」等語（見原審卷第46頁至第49頁）。
      惟苟被告駕駛上開自用小客車行經上開交岔路口時車速很
      快，而依證人乙○○自述其騎機車之時速僅有2 、30公里
      ，其怎可能眼看被告以高速通過上開交岔路口而仍騎機車
      往前撞被告之自用小客車？再者，證人乙○○所騎乘之機
      車與被告駕駛之自用小客車發生碰撞之後，並無嚴重之毀
      損情形，此有現場照片在警詢卷可稽。衡諸常情，苟被告
      駕駛自用小客車以高速行經上開交岔路口，怎可能與被害
      人之機車發生碰撞之後，僅造成告訴人所騎乘之機車僅有
      輕微之損壞而已？
（二）又原審法院經命本件車禍發生當時前往現場之警員洪世青
      會同被告再度前往現場繪製被告於車禍發生之後，其自用
      小客車停止之位置，經警測繪結果，被告之車輛肇事後停
      止之位置，距離其前進方向之斑馬線外緣 (東側)約24.2
      公尺（計算方式為：4.9 ＋1.2 ＋3.0 ＋0.3 ＋3.3 ＋3.
      7 ＋3.7 ＋3.3 ＋0.8） ，此有高雄市政府警察局左營分
      局96年9 月20日高市警左分偵字第0960020510號函附之道
      路交通事故現場圖1 份在原審卷第90頁至第91頁可按，苟
      以本件肇事路段之時速限制時速50公里計算，被告駕駛之
      自用小客車與告訴人騎乘之機車發生碰撞之後，不到2 秒
      鐘即停住（時速50公里，2 秒即可行走約27.7公尺），故
      可見被告於肇事之前，其車速並非很快，否則應不可能在
      肇事後行進約24.2公尺即能煞停。綜上所述，是證人乙○
      ○之上開證詞，是否足採，尚有存疑。
（三）證人王學明於檢察官偵查中結證稱：「當時我坐在副駕駛
      座，我們經過一個十字路口時，我們綠燈通行，對方從我
      們左側過來，當時我們時速約3 、40公里，我們看快要撞
      上，於是加速到5 、60公里要避開他，結果他還是撞到我
      們的左後輪。」等語（見偵查卷第11頁、第12頁）。其於
      原審96年7 月17日審理時結證稱：「被告與乙○○發生車
      禍時，我在被告車上的副駕駛座。當時我們經過十字路口
      ，我們是綠燈，看到乙○○的摩托車快要撞上來了，我跟
      被告說有車，他有稍微閃一下。」、「他有稍微加速，因
      為本來我們開大概3 、40，加速到4 、50。」、「被告有
      往右邊稍微閃一下，但還是沒有閃過。」、「我們當時過
      路口時，號誌本來就是綠燈，我們看到乙○○車子時，他
      過了斑馬線了。」等語（見原審卷第49頁至第50頁）。本
      院審酌證人王學明之前後證述內容一致，且其對本件車禍
      之發生並無任何利害關係，衡情，其並無迴護被告之必要
      。再者，被告自警詢、偵查、原審迄本院審理時均陳述「
      經過十字路口時看到被告低著頭騎機車」乙節，核屬特殊
      之生活經驗，而證人乙○○於原審審理時亦坦承其騎車載
      一個7 、8 個月的小孩經過上開交岔路口乙節，亦與被告
      之供述相符。是以，本院綜合上情，認本件車禍發生之前
      ，告訴人既係騎乘機車載小孩經過上開交岔路口，其行經
      上開交岔街口時因低頭照顧搭載之小孩，致未依號誌規定
      而闖越紅燈之事實，應堪採信。
（四）惟告訴人雖有闖越紅燈之事實，然如前所述，告訴人既係
      騎乘機車載小孩經過上開交岔路口，且「低著頭騎機車」
      ，衡諸常情，其自亦不可能以極高之速度通過上開交岔路
      口，被告供稱告訴人之機車「車速也不慢」乙語，尚難採
      信。
（五）另本件車禍肇事當時為晴天、自然光線，肇事地點為柏油
      路面、乾燥無缺陷，亦無任何障礙物，視距良好，此有卷
      附之高雄市政府警察局左營分局道路交通事故調查報告表
      (一)、(二)、道路交通事故現場圖、現場照片10張可稽；而證
      人即前往現場處理之警員洪世青於原審96年11月12日審理
      時亦證稱肇事現場之車流量不大（見原審卷第104 頁）。
      果如被告駕車行經上開交岔路口之時，稍微減速慢行，必
      能避免本件車禍之發生。換言之，被告駕車行經上開交岔
      路口時，因未注意車前狀況致未減速慢行，始發生本件車
      禍，並致告訴人受有前揭傷害，洵堪認定。至於，被告於
      警詢時供稱其行經肇事路口前，時速約20、30公里等語，
      惟被告於本件車禍發生後接受高雄市政府警察局交通大隊
      警員訪談時，供稱肇事當時速度約50、60公里，此有談話
      紀錄表在卷可按，本院審酌被告於肇事後接受警方訪談之
      時，尚無編造不實供述之動機或機會，當時之供述自較為
      可採，其事後翻異前詞，要屬卸詞之詞，不足採信。另證
      人王學明於偵查及原審審理中固均證稱：「肇事前時速約
      3 、40公里」等語（見前述），惟證人王學明並非駕車之
      人，上開證述內容顯係其臆測之詞，不足為有利於被告之
      認定，附此敘明。
（六）按汽車行駛時，駕駛人應注意車前狀況，並隨時採取必要
      之安全措施，道路交通安全規則第94條第3 項定有明文。
      被告於上揭時、地駕車，本應注意上揭規定，且依當時情
      形，又無不能注意之情形，乃竟疏於注意車前狀況，採取
      適當之安全措施（減速慢行），以致肇事使告訴人受傷，
      其有過失，已甚明顯；而告訴人因本件車禍受傷，與被告
      之過失行為間並有相當之因果關係。
（七）此外，本件復有高雄市政府警察局左營分局道路交通事故
      調查報告表(一)、(二)、道路交通事故現場圖、現場照片10張
      、高雄市政府警察局左營分局96年8 月3 日高市警左分偵
      字第0960017656號函附之道路交通事故現場圖、高雄市政
      府警察局左營分局96年9 月20日高市警左分偵字第096002
      0510號函附之道路交通事故現場圖各1 份、國軍左營總醫
      院附設民眾診療服務處診斷證明書（乙種）1 紙及乙○○
      受傷照片2 張在卷可按。
（八）綜上所述，足見被告所辯告訴人騎機車經過上開交岔路口
      時闖紅燈乙節，雖屬可採，但被告既有上開過失情節，自
      難以告訴人對於本件車禍之發生亦與有過失責任，而解免
      其過失刑責，其所辯尚不足採。本件事證明確，被告普通
      過失傷害犯行，堪以認定。
三、核被告甲○○○所為，係犯刑法第284 條第1 項前段之普通
    過失傷害罪。又被告於肇事後，有偵查犯罪權限之機關發覺
    本件犯罪之前，於高雄市政府警察局交通大隊第四中隊第十
    分隊警員洪世青、顏權英到達現場處理時，即向警員顏權英
    表示其係肇事者，並進而願意接受裁判，此經證人洪世青於
    原審96年11月12日審理時證述在卷（見原審卷第103 頁），
    並有原審公務電話紀錄2 份附於原審卷第41頁、第42頁可稽
    ，符合刑法第62條自首之規定，並審酌被告之自首行為，減
    少檢警機關調查犯罪嫌疑人之耗費，認得依法減輕其刑。
四、原判決以被告甲○○○罪證明確，因予適用刑法284 第1 項
    前段、第62條、第41條第1 項前段，刑法施行法第1 條之1
    ，中華民國96年罪犯減刑條例第2 條第1 項第3 款、第4 條
    、第7 條之規定，並審酌被告對於本件車禍發生之過失情節
    ，告訴人所受傷害之程度，且被告犯罪後否認犯行，迄今尚
    未與告訴人達成和解，態度尚非良好；惟念被告並無前科，
    此有臺灣高等法院被告前案紀錄表1 份在卷可參，其於犯罪
    後向到場處理之警員自首，減少檢警機關調查犯罪嫌疑人之
    耗費，且告訴人對於本件車禍發生亦有重大過失等一切情狀
    ，量處拘役59日，並諭知如易科罰金之折算標準。又按中華
    民國96年罪犯減刑條例業經總統於96年7 月4 日公布，並於
    同年7 月16日生效施行，被告上開犯罪行為在96年4 月24日
    之前，符合該條例之減刑條件，爰依該條例第2 條第1 項第
    3 款、第4 條、第7 條規定，予以減刑為拘役29日，並諭知
    易科罰金之折算標準。其認事用法核無違誤，所處之刑亦屬
    允當。被告上訴意旨，仍執前詞，否認犯罪，指摘原判決不
    當；公訴人循告訴人乙○○之請求上訴，以原審量刑過輕為
    由，指摘原判決不當云云。然查：被告對於本件事故亦有過
    失，詳如前所述，至告訴人原具狀聲請檢察官上訴，然於本
    院審理中，表示不再上訴等情（見本院卷第82頁），是被告
    及檢察官上訴，均無理由，應予駁回。
據上論斷，應依刑事訴訟法第368條，判決如主文。
本案經檢察官蔡國禎到庭執行職務。
中    華    民    國    97    年    4     月    21    日
                  刑事第二庭  審判長法  官  林正雄
                                    法  官  陳啟造
                                    法  官  黃壽燕
以上正本證明與原本無異。
不得上訴。
中    華    民    國    97    年    4     月    21    日
                                    書記官  梁雅華
附錄本判決論罪科刑法條：
中華民國刑法第284條
（過失傷害罪）
  因過失傷害人者，處6 月以下有期徒刑、拘役或5 百元以下罰
  金，致重傷者，處1 年以下有期徒刑、拘役或5 百元以下罰金
  。
  從事業務之人，因業務上之過失傷害人者，處1 年以下有期徒
  刑、拘役或1 千元以下罰金，致重傷者，處3 年以下有期徒刑
  、拘役或2 千元以下罰金。


司法院資訊處製作；財團法人民間司法改革基金會備份。
